臺灣高雄地方法院刑事判決　　　　　　　100年度易字第555號
公　訴　人　臺灣高雄地方法院檢察署檢察官
被　　　告　夏荻能
上列被告因詐欺案件，經檢察官提起公訴（99年度偵字第34879
號）及移送併辦（100年度偵字第9149號），本院判決如下：
    主  文
夏荻能幫助犯詐欺取財罪，處有期徒刑參月，如易科罰金，以新
臺幣壹仟元折算壹日。
    事  實
一、夏荻能可預見一般取得他人金融帳戶，常與財產犯罪有密切
    之關連，亦知悉詐騙集團等不法份子經常利用他人存款帳戶
    之金融卡、密碼以轉帳方式，詐取他人財物並以逃避追查，
    竟仍以縱有人持其存款帳戶作為詐騙之犯罪工具，亦不違其
    本意之幫助犯意，於民國99年7月15日13時許，在高雄市三
    民區○○○路50號高雄市立高雄高級中學對面之「7-11」超
    商前，將其申辦之台北富邦商業銀行股份有限公司三民分公
    司000000000000號帳戶（下稱上開帳戶）之金融卡，交付自
    稱「盧經理」真實姓名年籍不詳之成年人。隔日（16日）夏
    荻能警覺其交付金融卡予「盧經理」有可能係受騙所致，乃
    於當日上午（16日）11時43分以電話掛失該金融卡，並於當
    日下午14時17分許，即臨櫃申請補發金融卡後，旋又因「盧
    經理」再與夏荻能聯絡，夏荻能乃於次日（17日）17時許，
    仍在上開高雄高級中學對面之「7-11」超商前，再次交付其
    所申請補發之金融卡予「盧經理」，並於當日返家後，復以
    電話告知「盧經理」該金融卡之提款密碼。嗣「盧經理」所
    屬詐欺集團成員於取得該帳戶之金融卡及密碼後，即意圖為
    自己不法所有，共同詐欺取財之犯意聯絡，由該集團之成年
    成員，先後於附表所示之時間，以在拍賣網站上刊登不實拍
    賣訊息之方式，詐騙如附表所示之楊祐昇等人，致渠等因而
    陷於錯誤，分別於附表所示之時間，轉帳如附表所示之金額
    至夏荻能上開帳戶內，旋遭詐騙集團成員提領一空。嗣因楊
    祐昇等人遲未收到商品，察覺有異報警處理，始知上情。
二、案經楊祐昇、蘇倍諄訴由高雄市政府警察局前鎮分局移送，
    及臺灣高雄地方法院檢察署檢察官簽分偵查起訴。
    理  由
一、按被告以外之人於審判外之陳述，雖不符刑事訴訟法第159
    條之1 至之4 等4 條之規定，而經當事人於審判程序同意作
    為證據，法院審酌該言詞陳述或書面陳述作成時之情況，認
    為適當者，亦得為證據；又當事人、代理人或辯護人於法院
    調查證據時，知有刑事訴訟法第159 條第1 項不得為證據之
    情形，而未於言詞辯論終結前聲明異議者，視為有前項之同
    意，同法第159 條之5 定有明文。本案下列所引用之供述及
    非供述證據，業經本院依法踐行調查證據程序，公訴人、被
    告均不爭執各該證據之證據能力，且迄本院言詞辯論終結前
    未就上開證據之證據能力聲明異議，又查無依法應排除其證
    據能力之情形，是後述所引用證據之證據能力均無疑義，依
    法自有證據能力，均得作為本案證據，先予敘明。
二、訊據被告固坦承上開帳戶係其所開設，並交付金融卡及密碼
    予自稱「盧經理」之真實姓名年籍不詳之成年人後，惟矢口
    否認有何幫助詐欺之犯行，辯稱：當初是為應徵工作才將上
    開帳戶金融卡及密碼交付予「盧經理」，供所應徵之公司轉
    帳使用，不知道對方要拿去詐騙云云。經查：
  (一)被告於99年7 月15日13時許，在高雄市三民區○○○路50號
    高雄市立高雄高級中學對面之「7-11」超商前，將其申辦之
    上開帳戶之金融卡，交付自稱「盧經理」真實姓名年籍不詳
    之成年人，隔日（16日）被告警覺其交付金融卡予「盧經理
    」有可能係受騙所致，乃於當日（16日）11時43分以電話掛
    失該金融卡，並於14時17分臨櫃申請補發金融卡後，又因「
    盧經理」再與被告聯絡，被告乃於次日（17日）17時許，仍
    在上開高雄高級中學對面之「7-11」超商前，交付其申請補
    發之金融卡予「盧經理」，並於當日返家後以電話告知「盧
    經理」該金融卡之提款密碼之事實；及「盧經理」所屬詐欺
    集團成員於取得該帳戶之金融卡及密碼後，即意圖為自己不
    法所有，共同詐欺取財之犯意聯絡，由該集團之成年成員，
    先後於附表所示之時間，以在拍賣網站上刊登不實拍賣訊息
    之方式，詐騙如附表所示之楊祐昇等人，致渠等因而陷於錯
    誤，分別於附表所示之時間，轉帳如附表所示之金額至夏荻
    能上開帳戶內，旋遭詐騙集團成員提領一空之事實，業經被
    告坦承不諱（見本院審易卷第23頁、易字卷第25頁背面至第
    26頁正面），核與證人即被害人楊祐昇（見警卷第4 頁至第
    5 頁）、許煌明（見警卷第7 頁至第8 頁）、蘇倍諄（見警
    卷第9 頁正背面）、葉嘉鎮（見警卷第11頁正背面）、陳致
    偉（見警卷第12頁至第13頁）、張家齊（見警卷14頁正背面
    ）、陳盈豪（見偵三卷第14頁至第15頁）於警詢之證述相符
    ，並有台北富邦商業銀行股份有限公司三民分公司99年8 月
    10日北富銀三字第000037號函附上開帳戶之開戶基本資料及
    交易往來明細（見警卷第15頁至第31頁）、上開帳戶存摺封
    面、明細（見警卷第32頁至第35頁）、被害人楊祐昇之帳號
    00000000000000存款交易明細資料（見警卷第39頁）、許煌
    明之霧峰鄉農會自動櫃員機交易明細表（見警卷第42頁）、
    蘇倍諄之華南商業銀行自動櫃員機交易明細表（見警卷第46
    頁）、葉嘉鎮○○路ATM 轉帳交易明細表（見警卷第49頁）
    、陳致瑋之中華郵政自動櫃員機交易明細表（見警卷第50頁
    ）張家齊之中華郵政交易明細資料（見警卷第56頁）、露天
    拍賣ip hone4手機、詩肯柚木衣櫃、canon 相機之網頁資料
    （見警卷第57頁至第67頁）、台北富邦商業銀行股份有限公
    司三民分公司100 年2 月23日北富銀三字第000068號函載：
    夏萩能（帳號000000000000）於99年7 月16日上午11時43分
    電話銀行申請金融卡掛失，同日下午14時17分臨櫃辦理金融
    卡掛失補發申請等語（見本院簡字卷第19頁）可參，堪認為
    真實。
  (二)被告雖辯稱：伊在人力銀行網站留資料，對方自稱「盧經理
    」與伊聯絡載送傳播公司小姐上下班之司機工作，並說將來
    客戶叫傳播小姐之費用會匯入伊帳戶，而要求伊交付金融卡
    及密碼以測試帳戶是否可順利運作，伊當然完全不知對方要
    以該金融卡為詐騙工具云云。惟參以一般民眾應徵工作經錄
    取後，縱然需要提供金融機構帳戶，亦僅提供存摺封面影本
    即可（讓錄取機構知悉帳號戶名及號碼），絕無須將金融機
    構金融卡交付對方之必要，且一般正常之公司之款項，應直
    接匯入公司之帳戶即可，豈有可能借用員工之私人帳戶，而
    先匯入員工私人帳戶，再行提款出來交給公司，如此大費周
    章之情形，而被告於檢察事務官詢問時自承：其在此之前，
    曾從事、應徵其他工作，從未有公司要求伊交付金融卡之情
    形等語（見偵卷第8 頁），可見被告應可預見其交付金融卡
    可能遭詐欺集團作為詐騙使用。且被告所謂之載傳播妹之職
    業，並非合法之工作，顯見被告於應徵工作之時，已有容任
    其交付之金融卡遭不法集團作為違法使用之意思。況一般色
    情性交易之工作者或所謂「傳播妹」、「伴遊小姐」等遊走
    法律邊緣之服務人員，其收費方式不外乎事前或事後當場交
    付現金予小姐或載送司機，蓋此可避免客人事後反悔不付錢
    或留下紀錄供查緝人員事後追查，衡情自無使用帳戶匯款之
    必要，是被告既稱其應徵者乃載送小姐工作之司機，然其對
    此等不合常理之說詞毫無所警覺，亦未加以質疑何以非要使
    用其帳戶不可，卻反將得以提領存款、薪資之工具任意交付
    他人，自難認其完全不知該金融卡可能被作為詐騙工具使用
    。又被告於本院審理時陳稱：不知對方之真實姓名、公司名
    稱、上班地點等語（見本院易字卷第26頁背面）。可見被告
    對於所應徵工作之性質，對方年籍資料等均無所知，竟在尚
    未經對方錄取前，甚至在不知對方之真實姓名之情形下，即
    先行提供上開帳戶之金融卡及密碼交付對方，顯與常情有違
    。且被告應徵工作之場合，並非在正常之公司內，反而係在
    高雄市立高雄高級中學對面之「7-11」超商前，亦與一般應
    徵工作之常情有異。甚至被告於檢察事務官詢問時，亦自承
    ：其交付上開金融卡之前有先將1000元領出，因伊怕錢被「
    盧經理」等人領走等語（見偵卷第8 頁），可見被告當時並
    非全然不知其上開金融卡交付予他人之風險，被告應已預料
    到對交付提款卡及告知密碼之陌生人有可能為詐欺集團成員
    ，是被告所謂其係誤信受騙上當之說乃卸責之詞，委不足取
    。另被告固提出通聯記錄各1 份，惟上開通聯紀錄僅能證明
    被告與詐騙集團成員間確有通話一情，並不足以證明通話之
    內容是否與求職有關；其等通話內容是否談論由被告交付金
    融帳戶之提款卡及密碼予詐騙集團成員，亦非無疑。
  (三)況自詐欺集團為避免自金融機構帳戶之來源回溯追查其身分
    ，而使用他人金融機構帳戶供被害人匯款及取贓，其對於金
    融機構帳戶所有人發現存摺、提款卡遭不當使用時，會向金
    融機構辦理掛失止付，當知之甚稔，其既有意利用他人帳戶
    作為詐騙工具，當無選擇一隨時可能遭真正存款戶掛失而無
    法使用之帳戶之可能，輔以現今社會上，確實存有不少為貪
    圖小利而出售自己帳戶供他人使用之人，是詐欺集團成員僅
    需支付少許金錢，即可取得可完全操控而無虞遭掛失風險之
    他人帳戶，實無明知係他人所交付之金融機構帳戶非供其充
    作供被害人匯款及取贓之用，仍毫無顧忌以之供作詐得鉅額
    款項匯存入所用之必要，否則，若在其尚未施詐前，或行騙
    後未及提領該帳戶內之贓款前，該帳戶即遭掛失，在此情形
    下，豈非無法遂其確保詐財犯罪所得不法利益實現之目的，
    反而可能無法提領犯罪所得，致其等精心策劃、大費周章從
    事犯罪詐騙之成果成空，是詐欺集團絕無將涉及詐騙成否之
    關鍵置於如此不確定地步之可能。
  (四)又刑法上之故意，可分為直接故意與不確定故意（間接故意
    ），所謂「不確定故意」，係指行為人對於構成犯罪之事實
    ，預見其發生而其發生並不違背其本意者，刑法第13條第2
    項定有明文。另參以一般人至銀行申請開立帳戶，其目的不
    外乎利用銀行帳戶作存、提款、轉帳等財產之金錢支配處分
    ，故對於銀行發給之存摺、金融卡、密碼等資料，無不妥為
    保存，以防遺失或被盜用，損及個人財產權益，並遭濫用為
    財產犯罪之工具，且個人存摺與存戶印鑑章、金融卡與密碼
    結合，專有性甚高，更非一般自由流通使用之物，縱需交他
    人使用，亦必基於信賴關係或特殊事由，自不可能隨意交予
    不熟識之人任意使用，一般人本於生活經驗及認識，足以懷
    疑藉故取用他人帳戶之金融卡及密碼者，係基於隱瞞資金流
    向或行為人之身份之不法目的，與利用他人之銀行該等帳戶
    為犯罪工具有關。而金融機構帳戶係個人理財之重要工具，
    為個人財產、信用之重要表徵，一般人均可預見將自己名義
    開設之金融機構帳戶存摺、金融卡及密碼交付他人使用，有
    供作財產犯罪用途之可能，而犯罪者取得他人存摺之目的在
    於取得贓款及掩飾犯行不易遭人追查，此為一般人依其社會
    經驗所得知，亦應為被告所明知。且平面媒體及電子媒體，
    均經常報導詐欺集團，常以收購人頭帳戶作為詐欺工具之事
    實，眾所皆知。本件被告係專科畢業，有正常辨識能力之人
    ，並自承曾從事其他工作（見本院易字卷第27頁正面、偵卷
    第8頁），足認其有相當之社會經驗，對於他人會持其所提
    供之銀行帳戶犯罪應有所預知，其竟將所開立之帳戶之金融
    卡及密碼交付他人使用，對於他人持用犯罪之事實，自無不
    知之理，是被告應可預見上開金融帳戶將被不法之徒用於犯
    罪贓款之匯入流出，而不違反本意，顯然有幫助詐欺集團利
    用其帳戶犯罪之不確定故意。
  (五)綜上所述，本件事證明確，被告上開所辯，已不足採，其犯
    行洵堪認定。
三、按刑法上之幫助犯，係對於犯罪與正犯有共同之認識，而以
    幫助之意思，對於正犯資以助力，而未參與實施犯罪之行為
    者而言（最高法院75年度台上字第1509號、84年度台上字第
    5998號、88年度台上字第1270號判決參照）；是以如未參與
    實施犯罪構成要件之行為，且係出於幫助之意思提供助力，
    即屬幫助犯，而非共同正犯。本案被告提供其帳戶之金融卡
    及密碼，供詐欺集團詐欺取財匯款使用，係提供詐欺集團對
    被害人詐欺取財之助力，使詐欺集團易於遂行上開詐欺取財
    犯行，其雖未參與詐欺取財之行為，然顯係以幫助之意思，
    參與詐欺取財構成要件以外之行為，為幫助犯。核被告所為
    ，係犯刑法第30條第1 項、第339 條第1 項之幫助詐欺取財
    罪，依刑法第30條第2項規定，按正犯之刑減輕之。又被告
    提供上開帳戶金融卡之幫助詐欺行為，致如附表所示之被害
    人先後受害，應係一行為觸犯數幫助詐欺取財罪名，為想像
    競合犯，應依刑法第55條之規定，從一幫助詐欺取財罪處斷
    。移送併辦部分（100年度偵字第9149號）既與起訴部分有
    上述之想像競合犯關係，為裁判上一罪，依審判不可分之原
    則，本院自得併予審理，附此敘明。爰審酌被告本身雖未實
    際參與詐欺取財犯行，但其提供帳戶供不法犯罪集團使用，
    不僅造成執法機關不易查緝犯罪行為人，危害社會治安，助
    長社會犯罪風氣，更造成被害人求償上之困難，所為甚有不
    該，及被害人受騙之金額，暨其犯罪之動機、目的、智識程
    度、生活狀況等一切情狀，量處如主文所示之刑，並諭知易
    科罰金之折算標準。
據上論斷，應依刑事訴訟法第299 條第1 項前段，刑法第30條第
1項前段、第2項、第339條第1項、第55條、第41條第1項前段，
刑法施行法第1條之1，判決如主文。
本案經檢察官陳建州到庭執行職務。
中    華    民    國   100    年    5     月    19    日
                  刑事第二庭    審判長法  官  李政庭
                                      法  官  柯彩燕
                                      法  官  施盈志
以上正本證明與原本無異。
如不服本判決應於收受送達後10日內向本院提出上訴書狀，並應
敘述具體理由；如未敘述上訴理由者，應於上訴期間屆滿後20日
內向本院補提理由書（均須按他造當事人之人數附繕本）「切勿
逕送上級法院」。
中    華    民    國   100    年    5     月    19    日
                                      書記官  林雅婷

附錄本判決論罪之法條：
刑法第339 條（普通詐欺罪）
意圖為自己或第三人不法之所有，以詐術使人將本人或第三人之
物交付者，處5 年以下有期徒刑、拘役或科或併科1 千元以下罰
金。
以前項方法得財產上不法之利益或使第三人得之者，亦同。
前二項之未遂犯罰之。    

附表
   ┌──┬───────┬──────┬──────┬─────┐
   │編號│告訴人/被害人 │詐騙手法    │遭詐騙轉帳時│轉帳金額  │
   │    │              │            │間          │          │
   ├──┼───────┼──────┼──────┼─────┤
   │ 1  │楊祐昇        │網路購物詐騙│99年7月18日 │1萬6100元 │
   │    │              │            │17時47分許  │          │
   ├──┼───────┼──────┼──────┼─────┤
   │ 2  │許煌明        │網路購物詐騙│99年7月18日 │   6000元 │
   │    │              │            │13時24分許  │          │
   ├──┼───────┼──────┼──────┼─────┤
   │ 3  │蘇倍諄        │網路購物詐騙│99年7月18日 │   5000元 │
   │    │              │            │13時55分許  │          │
   ├──┼───────┼──────┼──────┼─────┤
   │ 4  │葉嘉鎮        ○○路購物詐騙│99年7月18日 │1萬5000元 │
   │    │              │            │20時12分許  │          │
   ├──┼───────┼──────┼──────┼─────┤
   │ 5  │陳致瑋        │網路購物詐騙│99年7月18日 │   6300元 │
   │    │              │            │22時07分許  │          │
   ├──┼───────┼──────┼──────┼─────┤
   │ 6  │張家齊        │網路購物詐騙│99年7月19日 │   8100元 │
   │    │              │            │15時30分許  │          │
   ├──┼───────┼──────┼──────┼─────┤
   │ 7  │陳盈豪（併辦部│網路購物詐騙│99年7月17日 │1萬1000元 │
   │    │分）          │            │23時許      │          │
   │    │              │            │            │          │
   └──┴───────┴──────┴──────┴─────┘